臺灣臺北地方法院民事裁定
110年度消債職聲免字第130號
聲  請  人  
即  債務人  顧孝慈  

代  理  人  黃慧敏律師（法扶律師）  
相  對  人  
即  債權人  花旗(台灣)商業銀行股份有限公司
                      設臺北市○○區○○路0號0樓至0樓及00至00樓
法定代理人  莫兆鴻  


代  理  人  陳正欽  
相  對  人  
即  債權人  新加坡商艾星國際有限公司台灣分公司

法定代理人  曾慧雯  


相  對  人  
即  債權人  滙誠第二資產管理股份有限公司

法定代理人  莊仲沼  


上列當事人因聲請消費者債務清理事件，本院裁定如下：
    主  文
債務人顧孝慈應予免責。
    理  由
一、按法院為終止或終結清算程序之裁定確定後，除別有規定外
    ，應以裁定免除債務人之債務；法院裁定開始清算程序後，
    債務人有薪資、執行業務所得或其他固定收入，扣除自己及
    依法應受其扶養者所必要生活費用之數額後仍有餘額，而普
    通債權人之分配總額低於債務人聲請清算前二年間，可處分
    所得扣除自己及依法應受其扶養者所必要生活費用之數額者
    ，法院應為不免責之裁定。但債務人證明經普通債權人全體
    同意者，不在此限；債務人有下列各款情形之一者，法院應
    為不免責之裁定，但債務人證明經普通債權人全體同意者，
    不在此限：㈠於7年內曾依破產法或本條例規定受免責；㈡故
    意隱匿、毀損應屬清算財團之財產，或為其他不利於債權人
    之處分，致債權人受有損害；㈢捏造債務或承認不真實之債
    務；㈣聲請清算前二年內，因消費奢侈商品或服務、賭博或
    其他投機行為，所負債務之總額逾聲請清算時無擔保及無優
    先權債務之半數，而生開始清算之原因；㈤於清算聲請前一
    年內，已有清算之原因，而隱瞞其事實，使他人與之為交易
    致生損害；㈥明知已有清算原因之事實，非基於本人之義務
    ，而以特別利於債權人中之一人或數人為目的，提供擔保或
    消滅債務；㈦隱匿、毀棄、偽造或變造帳簿或其他會計文件
    之全部或一部，致其財產之狀況不真確；㈧故意於財產及收
    入狀況說明書為不實之記載，或有其他故意違反本條例所定
    義務之行為，致債權人受有損害，或重大延滯程序；債務人
    有前條各款事由，情節輕微，法院審酌普通債權人全體受償
    情形及其他一切情狀，認為適當者，得為免責之裁定，消費
    者債務清理條例（下稱消債條例）第132條、第133條及第13
    4條、第135條分別定有明文。又消債條例之立法目的，在於
    使陷於經濟上困境之消費者，得分別情形依該條例所定重建
    型債務清理程序（更生）或清算型債務清理程序（清算）清
    理債務，藉以妥適調整其與債權人及其他利害關係人之權利
    義務關係，保障債權人之公平受償，並謀求消費者經濟生活
    之更生機會，從而健全社會經濟發展；消費者依清算程序清
    理債務，於程序終止或終結後，為使其在經濟上得以復甦，
    以保障其生存權，除另有上述消債條例第133條、第134條所
    規定不予免責之情形外，就債務人未清償之債務原則上採免
    責主義（消債條例第1條、第132條立法目的參照）。
二、經查：
  ㈠債務人前因有不能清償債務情事，於民國109年10月14日具狀
    向本院聲請調解，於調解不成立後，經本院以110年度消債
    清字第56號裁定自110年5月12日上午11時起開始清算，並命
    司法事務官進行清算程序。本院司法事務官認債務人名下財
    產不敷清償消債條例第108條所定費用及債務，自應終止本
    件清算程序，經轉知債權人後均無不同意見。經本院司法事
    務官於110年11月11日以110年度司執消債清字第45號裁定終
    止清算程序確定等情，業經本院調閱上開消債案卷查核屬實
    ，前揭事實堪予認定。本院所為終止清算程序之裁定既已確
    定，依首揭消債條例規定，法院應審酌債務人是否有消債條
    例第133條、第134條所定應為不免責裁定之情形。
　㈡經本院依職權通知全體債權人及債務人就債務人免責與否表
    示意見：
  ⒈債權人花旗(台灣)商業銀行股份有限公司、新加坡商艾星國
    際有限公司台灣分公司、滙誠第二資產管理股份有限公司均
    未具狀，亦未到庭陳述意見。
  ⒉債務人到庭陳稱：債務人現擔任保全工作，並無消債條例133
    條、134條之不免責事由，已符合免責要件，為利聲請人經
    濟生活之重建，請准予免責。
　㈢債務人無消債條例第133條所定不免責事由：
  ⒈債務人自陳於法院裁定開始清算後，自109年5月至111年2月
    領有保全收入12萬6,128元(已扣除代班費用)、行政院紓困
    補助2萬元、低收入戶老人年金6萬2,072元、三節禮金5,500
    元、國民年金老年給付2萬1,730元等情，業據其提出彰化銀
    行存摺、郵局存摺、員工薪資明細表、代班證明書附卷(見
    本院卷第57至89頁)。又債務人於110年6月4日領取行政院紓
    困補助2萬元、係一次性補助而未具持續性，不應列入債務
    人固定收入範圍。是債務人自裁定清算後迄今之收入為21萬
    5,430元【計算式：12萬6,128元+6萬2,072元+5,500+2萬1,7
    30元=21萬5,430元】，是本院認應以債務人平均每月收入2
    萬1,543元（計算式：21萬5,430元÷10=2萬1,543元，小數點
    以下四捨五入），作為其於法院裁定開始清算程序後每月固
    定收入。
　⒉按債務人聲請更生或清算時所提財產及收入狀況說明書，其表明每月必要支出之數額，與本條例第64條之2第1項、第2項規定之認定標準相符者，毋庸記載原因、種類及提出證明文件；債務人必要生活費用，以最近一年衛生福利部或直轄市政府所公告當地區每人每月最低生活費1.2倍定之，消費者債務清理條例施行細則第21條之1第3項、消債條例第64條之2第1項定有明文。查債務人主張其目前每月個人生活必要支出以台北市民最低生活費1.2倍計算等情，顯合於衛生福利部公告臺北市111年度最低生活費標準1萬8,682元之1.2倍即2萬2,418元，是債務人主張其個人生活必要支出2萬2,418元部分，足堪採信。是債務人於本院裁定開始清算程序後，以其每月平均收入2萬1,543元，扣除每月必要生活費用2萬2,418元後已無餘額，核與消債條例第133條所定「法院裁定開始清算程序後，債務人有薪資、執行業務所得或其他固定收入，扣除自己及依法應受其扶養者所必要生活費用之數額後仍有餘額」之要件不符，尚不得依該規定為不免責之裁定。　
　㈣債務人無消債條例第134條第4款之不免責事由：
  ⒈按修正前消債條例第134條第4款規定，債務人之浪費行為屬
    不免責之事由，實務上適用結果，債務人多因有此款事由而
    不獲免責，為免對債務人過度嚴苛，應予以適度限縮為消費
    奢侈商品或服務，並參照第20條、第44條、第64條、第82條
    及第133條等規定，限於債務人於聲請清算前2年內，所為消
    費奢侈商品或服務等不當行為，始足當之（消債條例第134
    條第4款修正理由參照）。故107年12月26日修正公布之消債
    條例第134條第4款即規定須債務人聲請清算前二年內，因消
    費奢侈商品或服務、賭博或其他投機行為，所負債務之總額
    逾聲請清算時無擔保及無優先權債務之半數，而生開始清算
    之原因。
  ⒉本院依職權調閱債務人自107年10月14日至111年1月22日止之
    入出境資料，查無債務人於該段期間入出境紀錄，有入出境
    資訊連結作業在卷可稽（見本院卷第31頁至第35頁）；又債
    權人並未提出任何證據證明債務人於聲請清算前二年信用卡
    、現金卡之消費及往來明細供本院調查，難認債務人於聲請
    清算前二年間有奢侈消費行為。從而，債務人並無消債條例
    第134條第4款之不免責事由。　　
  ㈤債務人無消債條例第134條各款之不免責事由：
    查債務人並非7年內曾依破產法或消債條例規定受免責者，
    復查無債務人有何隱匿、毀損應屬清算財團之財產，或以顯
    不相當之對價出賣其財產等不利於債權人之處分、捏造債務
    或承認不真實之債務、隱匿、毀棄、偽造或變造帳簿或其他
    會計文件之全部或一部，致其財產之狀況不真確等行為，復
    無聲請清算前1年內，已有清算之原因，而隱瞞其事實，使
    他人與之為交易致生損害之行為，且無明知已有清算原因之
    事實，非基於本人之義務，而以特別利於債權人中之一人或
    數人為目的，提供擔保或消滅債務之行為，亦無故意於財產
    及收入狀況說明書為不實之記載，或有違反消債條例第9條
    第2項到場義務、第41條出席及答覆義務、第81條第1項提出
    財產及收入狀況說明書、債權人、債務人清冊義務、第82條
    第1項報告義務、第89條生活儉樸及住居限制義務、第101條
    提出清算財團書面資料義務、第102條第1項移交簿冊、文件
    及一切財產義務、第103條第1項答覆義務、第136條第2項協
    力調查義務之行為等消債條例第134條各款所定之不免責事
    由，自難認債務人有應為不免責裁定之情形，應堪認定。
三、綜上所述，本件債務人經法院為終結清算程序之裁定確定，
    且查無消債條例第134條各款所列之不免責事由，復不符合
    同條例第133條所定之情形，依同條例第132條之規定，自應
    裁定債務人免責，爰裁定如主文。
中　　華　　民　　國　　111 　年　　3 　　月　　25　　日
                  民事第二庭  法  官  林怡君
以上正本係照原本作成。
如不服本裁定應於送達後10日內向本院提出抗告狀，並繳納抗告
費新臺幣1,000元。 
中　　華　　民　　國　　111 　年　　3 　　月　　25　　日
                              書記官  陳俐妙